【裁判字號】    92,交聲,350
【裁判日期】    921225
【裁判案由】    違反道路交通管理處罰條例聲明異議
【裁判全文】
臺灣桃園地方法院刑事交通事件裁定                九十二年度交聲字第三五號
    原處分機關  交通部公路局新竹區監理所桃園監理站
    異  議  人
    即受處分人  丙○○
右列受處分人因違反道路交通管理處罰條例案件，對於交通部公路局新竹區監理所桃
園監理站九十二年七月二十八日所為之處分（原處分案號：桃監裁五字第裁五二─Ｄ
九Ａ八六二九一０號），聲明異議，本院裁定如左：
    主    文
異議駁回。
    理    由
一、原處分意旨略以：異議人即受處分人丙○○於民國九十二年四月十五日上午八時
    三十分許，駕駛Ｖ三─五五二０號自用小客車，沿桃園縣桃園市○○路由東往西
    方向行駛，行經該路六四六號前，欲左轉進入該號旁巷內，因未讓對向之甲○○
    所騎乘ＫＦＱ─七一七號機車先行，以致兩車碰撞肇事，甲○○及所搭載之乙○○因此受有傷害，原處分機關以其轉彎車未讓直行車先行，違反道路交通安全規
    則肇事致人受傷，依道路交通管理處罰條例第四十八條第六款、第六十一條第三
    項及第六十三條第一項第一款之規定，裁處罰鍰新臺幣九百元，吊扣駕駛執照三
    個月，並記違規點數一點。
二、訊據受處分人矢口否認右揭違規駕車行為，辯稱：伊當時已經轉彎到了快車道，
    已經過了中心線，伊有停下來看慢車道有無機車，伊就看到對方機車車速很快，
    伊停在那邊不敢過去，是機車後方乘客的腳擦撞到伊汽車保險桿才跌倒云云。
三、按汽車駕駛人轉彎時，轉彎車不讓直行車先行，處二百元以上六百元（銀元）以
    下罰鍰，道路交通管理處罰條例第四十八條第六款定有明文。又道路交通管理處
    罰條例第六十一條第三項規定：汽車駕駛人，駕駛汽車違反道路交通安全規則，
    因而肇事致人受傷者，吊扣其駕駛執照三個月至六個月。另道路交通管理處罰條
    例第六十三條第一項第一款規定：汽車駕駛人違反第四十八條規定者，除依原條
    款處罰鍰外，並記違規點數一點。經查：
    (一)受處分人於右揭時地駕駛車輛與被害人甲○○所騎乘機車發生碰撞肇事，被害
      人甲○○及所搭載之乙○○因而受有擦傷等傷害乙節，業據受處分人於本院調
      查中供承不諱，且經被害人甲○○、乙○○於本院調查中證述明確，並有警製
      道路交通事故現場圖、道路交通事故調查報告表(一)(二)及現場照片等附卷可稽。
    (二)依被害人甲○○於本院調查中所述：伊當時是沿著大有路走˙˙˙大有路是雙
      向車道，伊當時是沿著路邊走的，就在交岔路的路口，當時那個路口沒有紅綠
      燈，伊知道有交岔，但是伊的左邊當時都有車子停著，因為在過了那個交岔路
      口前面的號誌是紅燈，當時塞車所以車輛都停在交岔路口前，因為伊機車可以
      過去所以伊就直接騎過去，就在十字路口一出來的時候伊才看到丙○○的車子
      ，伊看到的時候伊還有稍微稍微往右邊閃了一下，想要閃過直行但是閃不過，
      就在那邊跟異議人的車子發生擦撞，當時他的左前車頭保險桿跟伊機車車頭的
      左側保險桿發生擦撞，一擦撞伊的機車就倒地了˙˙˙伊看到他車子的時候，
      他車子是慢慢往前動的，是在快要撞到伊的時候才停下來的等語；及被害人乙○○於本院調查中所述：當時是下雨天，上班時間車子滿多的，異議人的車子
      是左轉要過來，伊等是沿著大有路直行，那時候車子很多，伊等左方都停滿了
      車子，伊等看不到他左轉過來，因為被其他車擋住了，看到異議人車頭的時候
      已經煞不住了，然後伊等車子有煞車往右偏，所以就機車跟他的車頭發生擦撞
      等語；而受處分人就此於本院調查中亦自承：伊當時是慢慢轉彎過來的，還是
      有再往前進，必須往前進才看的到右手邊有無車子過來，伊是看到機車來的時
      候才停下來的等語（以上見本院九十二年九月九日訊問筆錄）。可知當時雙方
      均在行進當中，受處分人係在看到被害人甲○○機車行進動向，才有煞停之舉
      措，然因互相發現彼此車行動向時已甚為接近，導致被害人甲○○煞避不及，
      兩車發生碰撞而肇事，受處分人上開所述在該處停下等讓慢車道機車，是被害
      人甲○○騎車撞擊云云，應非事實。
    (三)受處分人雖以其當時轉彎已達中心處，被害人甲○○應該讓其先行云云。按道
      路交通管理處罰條例第四十八條第六款雖有「若在直行車尚未進入交岔路口，
      而轉彎車已達中心處開始轉彎，直行車應讓轉彎車先行」之規定，但此必須是
      直行車尚未進入交岔路口而轉彎車已達中心處開始轉彎為前題。查本件肇事之
      前雙方均在行進當中，在發現對方車行動向才有停煞動作已如前述；而依被害
      人甲○○於本院調查中所述：（你在多遠處之前才注意到丙○○的車子？）距
      離不到五公尺的地方才看到的，看到的時候伊就覺得距離很近等語，被害人乙○○於本院調查中所述：（你們大約在多遠之前注意到異議人的車輛？）看到
      之後距離他的車子已經很近了，幾公尺記不清楚了等語；參以受處分人車停位
      置，約在該巷口中心處等情；可知肇事前被害人甲○○車行已進入該巷口，並
      非尚未進入。而依受處分人於本院調查中所述：轉彎的時候看不到，因為被對
      向的來車擋住等語，既在轉彎時已預見被害人甲○○車行動向被其他車輛擋住
      ，受處分人更應當停讓，在確認無直行來車後方得繼續前行，其疏未注意及此
      ，猶貿然左轉以致肇事，其確有駕駛汽車行經上開交岔路口轉彎時不讓直行車
      先行之違規情事無訛。
    (四)經送臺灣省桃園縣區車輛行車事故鑑定委員會鑑定結果，認肇事經過為「丙○○駕駛小客車於九十二年四月十五日八時三十分由大興路往民光東路方向沿大
      有路行駛至六四六號前左轉彎，適有甲○○駕駛重機車由對向車道駛至，兩車
      擦撞而肇事」，而認「丙○○駕駛自小客車左轉彎未讓直行車先行為肇事主因
      ，甲○○駕駛重機車行近無號誌交岔路口未減速慢行為肇事次因」，有該會府
      車鑑桃字第九二一四一三號鑑定意見書在卷足憑。
四、綜右理由，原處分機關就受處分人駕駛汽車行經上開交岔路口轉彎時不讓直行車
    先行之違規行為，依據首揭道路交通管理處罰條例規定，對受處分人裁處罰鍰新
    臺幣九百元，吊扣駕駛執照三個月，並記違規點數一點，核無違誤。本件受處分
    人之異議為無理由，應予駁回。
據上論斷，應依道路交通管理處罰條例第八十七條第二項、道路交通案件處理辦法第
十九條，裁定如主文。
中      華      民      國    九十二    年     十二     月    二十五    日
                                      臺灣桃園地方法院交通法庭
                                          法  官  許  泰  誠
右正本證明與原本無異。
如不服本裁定，應於裁定送達後五日內向本院提出抗告狀。
                                          書記官  王  嘉  麒
中      華      民      國    九十二    年     十二     月    三十一    日


司法院資訊處製作；財團法人民間司法改革基金會備份。
